ACORDAO-COMPLETO-2349523

ACÓRDÃO 3314/2019 ATA 15/2019 - SEGUNDA CÂMARA

VISTOS, relatados e discutidos estes autos que tratam de Pedido de Reexame em Representação formulado pela Secretaria de Coordenação e Governança das Empresas Estatais/Sest do Ministério do Planejamento, Desenvolvimento e Gestão, em que questiona sua competência para prestar as informações requeridas no item 9.2 do Acórdão 9558/2018-TCU-Segunda Câmara. 
ACORDAM os Ministros do Tribunal de Contas da União, reunidos em Sessão da 2ª Câmara, diante das razões expostas pelo Relator, em:
9.1. não conhecer do recurso, denominado Pedido de Reexame, interposto pela Secretaria de Coordenação e Governança das Empresas Estatais/Sest, do então Ministério do Planejamento, Desenvolvimento e Gestão (atual Ministério da Economia) , em face do Acórdão 9558/2018-TCU-Segunda Câmara;
9.2. receber a peça 19 como manifestação da Sest frente ao item 9.2 do Acórdão 9558/2018-TCU-Segunda Câmara, nos termos do parágrafo único do art. 279 do RI/TCU;
9.3. alertar à Secretaria de Coordenação e Governança das Empresas Estatais/Sest que a recepção do documento contido à peça 19 não representa óbice a que possam ser juntados aos autos outros documentos considerados necessários ao esclarecimento das dúvidas suscitadas pelo MP/TCU;
9.4. dar ciência deste Acórdão à recorrente e aos demais interessados, ressaltando-se que o relatório e o voto que o acompanharem podem ser consultados no endereço www.tcu.gov.br/acordaos, no dia seguinte ao de sua oficialização;
9.5. restituir os autos à Unidade Técnica competente (Secretaria de Fiscalização de Pessoal) , para que possa dar continuidade à análise referente às manifestações apresentadas pela Sest (peça 19) , pelo Serpro (peças 32-33) e pela Infraero (peças 34 e 39) .

Pedido de reexame em representação formulada pelo Ministério Público junto ao TCU sobre indícios de irregularidade na cessão de empregados das empresas estatais em prol da administração pública federal direta, diante da inobservância do teto remuneratório constitucional e da inadequada percepção de indenizações trabalhistas decorrentes dos eventuais desvios de função.

Segunda Câmara

não há.

3. Representante/Interessados/Responsáveis/Recorrentes:
3.1. Representante: Subprocurador-geral Lucas Rocha Furtado
3.2. Recorrente: Ministério do Planejamento, Desenvolvimento e Gestão.

13.1. Ministros presentes: Ana Arraes (Presidente), Augusto Nardes, Aroldo Cedraz e Raimundo Carreiro (Relator).
13.2. Ministros-Substitutos presentes: Marcos Bemquerer Costa e André Luís de Carvalho.

ACORDAO-COMPLETO-2511602

Acórdão 18772/2021 - Segunda Câmara

RAIMUNDO CARREIRO

Ministro-Substituto André Luís de Carvalho.

Inicialmente, registro que atuo no presente processo por força do artigo 152 do Regimento Interno do TCU (RI/TCU) .
2.	Adoto como Relatório, a instrução feita no âmbito da Secretaria de Recursos (peça 35) , a qual obteve a concordância do Diretor (peça 36) .
"INTRODUÇÃO
1.	Trata-se de Pedido de Reexame interposto pela Secretaria de Coordenação e Governança das Empresas Estatais (Sest) do Ministério do Planejamento, Desenvolvimento e Gestão (R001 - peça 19) contra o Acórdão 9558/2018-TCU-Segunda Câmara, relator Ministro-Substituto André Luís de Carvalho (peça 11) .
1.1.	A deliberação recorrida apresenta o seguinte teor:
9.1. conhecer da presente representação, por atender aos requisitos de admissibilidade previstos no art. 237, VII e parágrafo único, do RITCU; 
9.2. determinar, nos termos dos arts. 157 e 250 do RITCU, que, no prazo de 90 (noventa) dias contados da notificação, a Secretaria de Coordenação e Governança das Empresas Estatais (Sest) do Ministério do Planejamento, Desenvolvimento e Gestão, em conjunto com o Serviço Federal de Processamento de Dados (Serpro) e com a Empresa Brasileira de Infraestrutura Aeroportuária (Infraero) , prestem os esclarecimentos sobre a regularidade, ou não, da cessão de empregados das aludidas empresas estatais em favor da administração pública federal direta, devendo, para tanto, apresentar, especialmente, as necessárias justificativas sobre a eventual inobservância, atual ou pretérita, do teto remuneratório constitucional e sobre a eventual concessão, atual ou pretérita, de indenizações trabalhistas a partir dos subjacentes desvios de função dos aludidos empregados junto à administração federal direta, de sorte a encaminhar ao TCU todos os correspondentes elementos de convicção, a exemplo da lista de todos os empregados submetidos à sistemática de cessão ou eventual deslocamento durante os últimos 8 (oito) anos, com a identificação dos nomes, das funções, dos locais de trabalho e da individual retribuição total percebida, aí incluídas todas as parcelas remuneratórias e indenizatórias, entre outras, devendo atentar, contudo, para a necessidade de assegurar a salvaguarda do sigilo para essas informações; 
9.3. determinar que a unidade técnica adote as seguintes medidas: 
9.3.1. envie a cópia deste Acórdão, acompanhado do Relatório e da Proposta de Deliberação que o fundamenta, às instituições federais listadas no item 9.2 deste Acórdão, para ciência e adoção das providências cabíveis; e 
9.3.2. dê prosseguimento ao presente feito, apresentando oportunamente o correspondente parecer técnico conclusivo em relação aos esclarecimentos apresentados em cumprimento ao item 9.2 deste Acórdão.
HISTÓRICO
2.	Trata-se de representação formulada pelo Ministério Público junto ao TCU (MPTCU) sobre indícios de irregularidade na cessão de empregados das empresas estatais em prol da administração pública federal direta, diante da inobservância do teto remuneratório constitucional e da inadequada percepção de indenizações trabalhistas decorrentes dos eventuais desvios de função.
2.1.	A representação fez referência à matéria publicada na Folha de S. Paulo sob o título de "União gasta R$ 700 mi com empregados cedidos por estatais", em 30/7/2018, em que se anuncia, por exemplo, que a Empresa Brasileira de Infraestrutura Aeroportuária (Infraero) teria cedido mais de 1.300 empregados à União, além de terem sido cedidos aproximadamente 2.400 empregados pelo Serviço Federal de Processamento de Dados (Serpro) ao Ministério da Fazenda, aí incluída, principalmente, a Secretaria da Receita Federal do Brasil (RFB) , com o anúncio, ainda, da subsistência de acordos trabalhistas em favor de diversos empregados do Serpro a partir de eventual desvio de função nos órgãos cessionários.
2.2.	Ao analisar a admissibilidade da representação, a Sefip concluiu que não havia indícios do descumprimento do Decreto 9.144/2017 e do Acórdão 3195/2016-TCU-Plenário (relator Ministro Raimundo Carreiro) , relativos ao teto remuneratório nas cessões e nas requisições de pessoal, tampouco de que desvios de função, como os que resultaram em indenizações a um grupo de funcionários do Serpro cedidos ao Ministério da Fazenda, estivessem ocorrendo em toda a Administração Pública Federal. Em razão disso, foi proposto o não conhecimento da representação.
2.3.	No entanto, o relator do processo, e. Ministro André Luís de Carvalho, avaliou que a subsistência, ou não, das suscitadas falhas deveria ser melhor analisada a partir da efetiva realização de diligência junto às instituições federais mencionadas na representação, devendo a unidade técnica aprofundar a fiscalização sobre os graves indícios de irregularidade apontados pelo Parquet especial nestes autos.
2.4.	Em vista disso, foi prolatada determinação para a obtenção de esclarecimentos da Secretaria de Coordenação e Governança das Empresas Estatais (Sest) do Ministério do Planejamento, Desenvolvimento e Gestão, além das estatais Serpro e Infraero. 
EXAME DE ADMISSIBILIDADE
3.	O exame preliminar de admissibilidade (peça 24) foi ratificado à peça 28 pelo Relator, Ministro José Múcio Monteiro, que entendeu ser admissível o recurso, na forma proposta por esta Serur, e conferiu efeito suspensivo aos itens 9.1 e 9.2 do Acórdão 9558/2018-TCU-Segunda Câmara (relator Ministro-Substituto André Luís de Carvalho) em relação à recorrente.
3.1.	No entanto, diverge-se da análise de admissibilidade feita anteriormente. Isso porque o Acórdão 9558/2018-TCU-Segunda Câmara visa a obtenção de esclarecimentos e informações, tendo o caráter de diligência, em uma decisão preliminar. E, nos termos do 279 do Regimento Interno do TCU, "Ressalvada a hipótese de embargos de declaração, não cabe recurso de decisão que rejeitar alegações de defesa, converter processo em tomada de contas especial ou determinar sua instauração, ou ainda que determinar a realização de citação, audiência, diligência ou fiscalização" (grifado) .
3.2.	Ademais, no presente caso não se pode reconhecer a existência de interesse recursal, visto que a decisão ora recorrida não impingiu qualquer sucumbência, sanção ou prejuízo à recorrente.
3.3.	Dessa forma, propõe-se o não conhecimento deste recurso, podendo, todavia, a peça em exame ser recebida como a própria manifestação da Sest frente ao acórdão deste Tribunal, por analogia ao previsto no parágrafo único do mencionado art. 279 do RITCU.
3.4.	Apesar de se concluir pelo não conhecimento, o mérito do recurso será analisado a seguir, aplicando-se ao caso, analogamente, o art. 62, § 2º, do RITCU.  
EXAME DE MÉRITO
4.	Delimitação
4.1.	Constitui objeto do presente recurso definir se a Secretaria de Coordenação e Governança das Empresas Estatais do Ministério do Planejamento, Desenvolvimento e Gestão possuiu competência para prestar as informações requeridas no item 9.2 do Acórdão 9558/2018-TCU-Segunda Câmara.
5.	Da prestação das informações requeridas pelo Acórdão 9558/2018-TCU-Segunda Câmara
5.1.	Defende-se no recurso que o ordenamento jurídico não outorgou à Sest competência legal para se manifestar especificamente acerca de cada cessão de empregado de empresas estatais federais à administração pública federal, o que enseja a sua exclusão do rol de destinatários do acórdão recorrido, e, ainda, que tal verificação cabe às próprias empresas estatais, assim como a apresentação das respectivas informações aos órgãos de controle, em razão da autonomia de gestão que detêm. Para tanto, a recorrente aduz os seguintes argumentos:
	a) segundo o Anexo I do Decreto 9.035/2017, artigos 41 e seguintes, a Sest possui apenas competência referente ao estabelecimento de diretrizes e parâmetros gerais em relação ao assunto de pessoal (destaca os artigos 41, incisos III, VI (alínea "g") e X, e 42 do mencionado decreto) ;
	b) logo após a manifestação sobre proposta de quantitativo de pessoal próprio das empresas estatais federais, competência da Sest, é publicada portaria com a fixação do limite quantitativo máximo do quadro de pessoal próprio da empresa, como é o caso da Portaria 29/2017, do Serpro, e da Portaria 6.713/2018, da Infraero;
	c) apesar das competências mencionadas acima, a determinação contida no acórdão guerreado vai além do estabelecido no citado decreto, pois não se atribui à Sest prerrogativa para se manifestar sobre o gerenciamento do quadro próprio de pessoal das estatais no geral e, especificamente, sobre as cessões de empregados realizadas pelas empresas estatais federais individualmente consideradas, ou seja, a Secretaria não adentra às minúcias de cada ato concreto de cessão, seja para órgãos da administração federal direta, seja para outras empresas estatais federais;
	d) a responsabilidade, portanto, para cada cessão concretamente considerada, cabe à empresa cedente e ao ente cessionário;
	e) as empresas estatais federais detêm autonomia administrativa, financeira e orçamentária, assegurada pela legislação, cabendo a elas avaliar as cessões, seja como cedente ou como cessionária, não havendo autorização para o ministério supervisor, ao qual estejam vinculadas, interferir na administração e funcionamento dessas entidades (cita Decreto-lei 200/1967, Decreto 8.872/2016, Parecer 0020/2016/DECOR/CGU/AGU e Lei 13.303/2016) ;
	f) sobre a possibilidade de celebração de acordos ou transações judiciais (por ex., indenizações trabalhistas) ou extrajudiciais, tal assunto também se insere na autonomia administrativa das empresas estatais, conforme disposições da Lei 9.469/1997 (Lei das Estatais) 
	g) tomando como base o mesmo Decreto 9.035/2017, e considerando as competências estabelecidas em seu art. 24 para a Secretaria de Gestão de Pessoas - SGP/MP, a Sest encaminhou a matéria aquela Secretaria, que se manifestou, por meio da Nota Informativa 15000/2018-MP (anexa ao recurso - peça 19, p. 18-21) , acerca do teto remuneratório constitucional e da existência de indenizações trabalhistas decorrentes de eventuais desvios de função nas cessões de pessoal;
	h) diante da competência legal da SGP e de sua manifestação, por meio da Nota Informativa 15000/2018 e anexos, resta justificado o ponto quanto ao teto remuneratório, notadamente com o advento do Decreto 9.144/2017, o qual não autoriza mais reembolso de valores que excedam o teto remuneratório, além das demais exigências constantes no item 9.2 do Acórdão 9558/2018-TCU-Segunda Câmara.
	Análise
5.2.	De plano, registra-se que não assiste razão à recorrente.
5.3	Leitura atenta do item 9.2.do Acórdão 9558/2018-TCU-Segunda Câmara revela que o objetivo do Tribunal ali exposto é a obtenção de esclarecimentos e informações da secretaria do então MPOG em conjunto com as duas empresas estatais. A recorrente possui condições de atender a esse comando, visto que apresenta, na descrição de suas atribuições, termos como "coordenar", "acompanhar", "articular" e "disponibilizar" informações, tudo sobre sua área de atuação, qual seja, as empresas estatais.
5.4.	Corrobora o entendimento acima as seguintes atribuições constantes do Decreto 9.035/2017, conforme trazido pela própria recorrente (peça 19, p. 5-6) :
III - promover a articulação e a integração das políticas das empresas estatais e propor diretrizes e parâmetros de atuação sobre políticas de pessoal, de governança e de orçamento;
IV - processar e disponibilizar informações econômico-financeiras encaminhadas pelas empresas estatais;
X - contribuir para o aumento da eficiência e da transparência das empresas estatais, para o aperfeiçoamento e a integração dos sistemas de monitoramento econômico-financeiro e para o aperfeiçoamento da gestão destas empresas;
5.5.	Partindo-se dessa premissa, não se verifica óbices para que a Sest requisitasse as informações das empresas estatais envolvidas - somente duas - ou de outro órgão da estrutura do então MPOG, para encaminhamento posterior a este Tribunal.
5.6.	A propósito, destaca-se que, em parte, assim a Sest procedeu, pois encaminhou a demanda à Secretaria de Gestão de Pessoas do então MPOG para manifestação. Tais informações estão anexas ao recurso (peça 19, p. 18-23) .
5.7.	Destaca-se também que já constam nos autos manifestações do Serpro e da Infraero (peças 32-34) , encaminhadas a este Tribunal, apesar de terem ocorrido sem a intermediação da Sest.
5.8.	Dessa forma, entende-se que a unidade técnica de origem reúne condições de dar seguimento à instrução deste processo, alertando-se, no entanto, que eventual proposta de determinação na instrução de mérito, capaz de impingir sucumbência ao seu destinatário, deverá levar em conta a nova estrutura e organização dos órgãos do Poder Executivo Federal, atualmente definida apenas em linhas gerais pela Medida Provisória 870/2019.
CONCLUSÃO
6.	Da análise anterior, conclui-se que não cabe conhecer o presente recurso, em atenção ao disposto no art. 279 do RITCU, podendo a peça em exame ser recebida como a própria manifestação da Sest frente ao acórdão deste Tribunal. 
6.1.	Alternativamente, caso não se acompanhe a conclusão exposta acima, propõe-se o não provimento do recurso, pois não se verificou óbices para que a Sest prestasse as informações requeridas no item 9.2 do Acórdão 9558/2018-TCU-Segunda Câmara. 
PROPOSTA DE ENCAMINHAMENTO
7.	Ante o exposto, submetem-se os autos à consideração superior, propondo-se, com fundamento no art. 48 da Lei 8.443/1992 c/c os artigos 285 e 286, parágrafo único, do RI/TCU:
a) não conhecer do recurso interposto pela Secretaria de Coordenação e Governança das Empresas Estatais do Ministério do Planejamento, Desenvolvimento e Gestão;
b) receber a peça 19 como manifestação da Sest frente ao Acórdão 9558/2018-TCU-Segunda Câmara, nos termos do parágrafo único do art. 279 do RI/TCU;
c) dar ciência do acórdão que for prolatado à recorrente e aos demais interessados, ressaltando-se que o relatório e o voto que o acompanharem podem ser consultados no endereço www.tcu.gov.br/acordaos, no dia seguinte ao de sua oficialização."
3.	Por meio do Despacho contido à peça 38, determinei o envio dos autos ao MPTCU para que se pronunciasse, nos termos do art. 62, inciso III, do RI/TCU. Na sequência, o Subprocurador-Geral, Dr. Lucas Rocha Furtado, assim se pronunciou (peça 40) , verbis:
	"Cuida-se de Pedido de Reexame interposto pela Secretaria de Coordenação e Governança das Empresas Estatais (Sest) do Ministério do Planejamento, Desenvolvimento e Gestão (peça 19) contra o Acórdão 9558/2018-TCU-Segunda Câmara (peça 11) .
	Conforme art. 279 do Regimento Interno do TCU, salvo embargos de declaração, não cabe recurso de decisão que rejeitar alegações de defesa, converter processo em tomada de contas especial ou determinar sua instauração, ou ainda que determinar a realização de citação, audiência, diligência ou fiscalização. 
	Apesar de, inicialmente, a unidade técnica (peça 24) bem como a autoridade competente à época (peça 28) entenderem pela admissibilidade do recurso, não é cabível pedido de reexame contra o Acórdão 9558/2018-TCU-Segunda Câmara posto que esse decisum, na prática, determinou simples diligência à Secretaria de Coordenação e Governança das Empresas Estatais (Sest) do Ministério do Planejamento, Desenvolvimento e Gestão, em conjunto com o Serviço Federal de Processamento de Dados (Serpro) e com a Empresa Brasileira de Infraestrutura Aeroportuária (Infraero) . Sendo assim, determinações dessa natureza (diligência) que visam unicamente obter informações, por não apresentarem qualquer sucumbência ou sanção à Sest, não são capazes de gerar qualquer interesse recursal que justifique a interposição de pedido de reexame. 
	Ante o exposto, manifesto-me no sentido de não conhecer do recurso interposto pela Secretaria de Coordenação e Governança das Empresas Estatais do Ministério do Planejamento, Desenvolvimento e Gestão. Caso tal entendimento não seja acolhido, sendo mantido o exame inicial de admissibilidade do recurso, proponho que a peça interposta (19) seja recebida como manifestação da Sest em cumprimento ao Acórdão 9.558/2018-2º Câmara.
	Ademais proponho que os autos sejam restituídos à unidade técnica competente (Secretaria de Fiscalização de Pessoal) objetivando a continuidade da análise processual referente às manifestações apresentadas pela Sest (peça 19) , Serpro (peças 32-33) e Infraero (peças 34 e 39) ."
	É o relatório.

8.1. Juliano Couto Gondim Naves (21149/OAB-DF) e outros, representando Serviço Federal de Processamento de Dados.  
8.2. Alex Zeidan dos Santos (19.546/OAB-DF) e outros, representando Empresa Brasileira de Infraestrutura Aeroportuária.

Subprocurador-Geral Lucas Rocha Furtado.

REPRESENTAÇÃO. INDÍCIOS DE IRREGULARIDADES NA CESSÃO DE EMPREGADOS PÚBLICOS DE EMPRESAS ESTATAIS A ÓRGÃOS E ENTIDADES DA ADMINISTRAÇÃO DIRETA. POSSIBILIDADE DE INOBSERVÂNCIA DO TETO CONSTITUCIONAL COM INDENIZAÇÕES TRABALHISTAS RESULTANTES DE DESVIOS DE FUNÇÃO. DILIGÊNCIA. DETERMINAÇÃO. PEDIDO DE REEXAME. NÃO CONHECIMENTO DO RECURSO, DIANTE DA PREVISÃO CONTIDA NO ART. 279 DO RI/TCU. RETORNO DOS AUTOS À UNIDADE TÉCNICA PARA A CONTINUIDADE DA INSTRUÇÃO PROCESSUAL. CIÊNCIA AOS INTERESSADOS.

REPRESENTAÇÃO (REPR)

Secretaria de Recursos (SERUR); Secretaria de Fiscalização de Pessoal (SEFIP).

Em análise Pedido de Reexame (peça 19) interposto pela Secretaria de Coordenação e Governança das Empresas Estatais (Sest) do Ministério do Planejamento, Desenvolvimento e Gestão (atualmente parte integrante do Ministério da Economia, conforme determina a Medida Provisória 870/2019) contra o Acórdão 9558/2018-TCU-Segunda Câmara (relator Ministro-Substituto André Luís de Carvalho) (peça 11) .
2.	O Decisum ora recorrido foi vazado nos seguintes termos, verbis:
"9.1. conhecer da presente representação, por atender aos requisitos de admissibilidade previstos no art. 237, VII e parágrafo único, do RITCU; 
9.2. determinar, nos termos dos arts. 157 e 250 do RITCU, que, no prazo de 90 (noventa) dias contados da notificação, a Secretaria de Coordenação e Governança das Empresas Estatais (Sest) do Ministério do Planejamento, Desenvolvimento e Gestão, em conjunto com o Serviço Federal de Processamento de Dados (Serpro) e com a Empresa Brasileira de Infraestrutura Aeroportuária (Infraero) , prestem os esclarecimentos sobre a regularidade, ou não, da cessão de empregados das aludidas empresas estatais em favor da administração pública federal direta, devendo, para tanto, apresentar, especialmente, as necessárias justificativas sobre a eventual inobservância, atual ou pretérita, do teto remuneratório constitucional e sobre a eventual concessão, atual ou pretérita, de indenizações trabalhistas a partir dos subjacentes desvios de função dos aludidos empregados junto à administração federal direta, de sorte a encaminhar ao TCU todos os correspondentes elementos de convicção, a exemplo da lista de todos os empregados submetidos à sistemática de cessão ou eventual deslocamento durante os últimos 8 (oito) anos, com a identificação dos nomes, das funções, dos locais de trabalho e da individual retribuição total percebida, aí incluídas todas as parcelas remuneratórias e indenizatórias, entre outras, devendo atentar, contudo, para a necessidade de assegurar a salvaguarda do sigilo para essas informações; 
9.3. determinar que a unidade técnica adote as seguintes medidas: 
9.3.1. envie a cópia deste Acórdão, acompanhado do Relatório e da Proposta de Deliberação que o fundamenta, às instituições federais listadas no item 9.2 deste Acórdão, para ciência e adoção das providências cabíveis; e 
9.3.2. dê prosseguimento ao presente feito, apresentando oportunamente o correspondente parecer técnico conclusivo em relação aos esclarecimentos apresentados em cumprimento ao item 9.2 deste Acórdão."
3.	A Representação, formulada pelo Ministério Público junto ao TCU, versou sobre indícios de irregularidades na cessão de empregados das empresas estatais em prol da Administração Pública Federal Direta, diante da inobservância do teto remuneratório constitucional e da inadequada percepção de indenizações trabalhistas decorrentes dos eventuais desvios de função.
4.	O MPTCU baseou-se em reportagem veiculada pela Folha de S. Paulo, que teve o seguinte  título: "União gasta R$ 700 mi com empregados cedidos por estatais". Anunciou-se que a Empresa Brasileira de Infraestrutura Aeroportuária/Infraero teria cedido mais de 1.300 empregados à União e que o Serviço Federal de Processamento de Dados/Serpro, de seu lado, também teria cedido aproximadamente 2.400 empregados ao Ministério da Fazenda, em especial à a Secretaria da Receita Federal do Brasil/RFB. Noticiou-se, outrossim, a existência de acordos trabalhistas em favor de empregados do Serpro que tiveram como principal questionamento o fato de que houve desvio de função dos empregados públicos nos órgãos cessionários.
5.	A princípio, ao analisar inicialmente o feito, a Sefip concluiu que não havia indícios de descumprimento do Decreto 9.144/2017 e do Acórdão 3195/2016-TCU-Plenário (relator Ministro Raimundo Carreiro) , relativos ao teto remuneratório nas cessões e nas requisições de pessoal, tampouco os alegados desvios de função. Com isso, a proposta foi pelo não conhecimento da Representação (peça 6) .
6.	O Relator do feito, Ministro André Luís de Carvalho, entendeu ser necessário aprofundar o exame dos indícios de irregularidades apontados (peça 12) . Ressaltou, na ocasião, que a confirmação dos problemas apontados pelo MPTCU dependeria da realização de diligência junto à Empresa Brasileira de Infraestrutura Aeroportuária/Infraero, ao Serviço Federal de Processamento de Dados/Serpro e a Secretaria de Coordenação e Governança das Empresas Estatais (Sest) do Ministério do Planejamento, Desenvolvimento e Gestão. 
7.	O exame preliminar de admissibilidade da Serur (peça 24) foi ratificado pelo Relator, Ministro José Múcio Monteiro, que entendeu ser admissível o recurso, na forma proposta pela Serur (peça 28) . Conferiu-se, portanto, efeito suspensivo aos itens 9.1 e 9.2 do Acórdão 9558/2018-TCU-Segunda Câmara.
8.	Todavia, ao reanalisar o feito, a Serur posicionou-se de forma diversa da contida no exame de admissibilidade feito inicialmente, por compreender que o Acórdão 9558/2018-TCU-Segunda Câmara tem o objetivo principal de obter esclarecimentos e informações, sendo, em essência, uma diligência. Por conseguinte, em se tratando de uma decisão preliminar, não cabe recurso, nos termos do 279 do RITCU. 
9.	Ao considerar que a decisão recorrida não trouxe sucumbência, sanção, tampouco prejuízo à recorrente, a Serur propõe o não conhecimento do recurso, mas acrescenta que a peça pode ser recebida como manifestação da Sest em atendimento ao Acórdão 9558/2018-TCU-Segunda Câmara, conforme previsão contida no parágrafo único do art. 279 do RITCU. 
10.	Mesmo diante da proposta do não conhecimento recursal, a Serur entende que pode analisar o mérito recursal, com a aplicação análoga do art. 62, §2º, do RITCU. Com as vênias de estilo, a meu ver, não é o caso de aplicar, por analogia, o artigo 62, §2º do RI/TCU, pois não cabe interpor recurso contra o Acórdão 9558/2018-TCU-Segunda Câmara, haja vista que este contém decisão que, na verdade, diligencia entidades públicas com a finalidade de colher documentos e informações para fins de comprovar ou não os indícios de irregularidades suscitados pelo MP/TCU e, por consequência, busca sanear os autos.  
11.	Em sendo assim, o mérito será examinado oportunamente quando analisados os documentos e informações que forem carreados aos autos. Por ora, cumpre aplicar a previsão contida no parágrafo único do artigo 279 do RI/TCU e acolher a peça denominada Pedido de Reexame (recurso) como documentos a serem aproveitados para fins de defesa (justificativas/esclarecimentos) da Secretaria de Coordenação e Governança das Empresas Estatais (Sest) do então Ministério do Planejamento, Desenvolvimento e Gestão.
12.	Manifesto, pois, concordância com a Serur e com o Parecer do MP/TCU quando propõem que o recurso interposto pela Secretaria de Coordenação e Governança das Empresas Estatais do Ministério do Planejamento, Desenvolvimento e Gestão não seja conhecido e que os documentos acostados aos autos sejam recebidos como defesa da Sest, em comprimento ao Acórdão 9.558/2018-2º Câmara. Também é importante, nesse momento processual, que os autos sejam restituídos à Unidade Técnica competente (Secretaria de Fiscalização de Pessoal) , para que possa ser dada continuidade à análise referente às manifestações apresentadas pela Sest (peça 19) , pelo Serpro (peças 32-33) e pela Infraero (peças 34 e 39) .
13.	Diante das considerações aqui alinhadas, Voto por que esta Segunda Câmara adote o Acórdão que ora submeto à deliberação.
TCU, Sala das Sessões Ministro Luciano Brandão Alves de Souza, em 14 de maio de 2019.
RAIMUNDO CARREIRO 
Relator